【裁判字號】    89,自,78
【裁判日期】    900528
【裁判案由】    偽造文書
【裁判全文】
臺灣新竹地方法院刑事判決                            八十九年度自字第七八號
    自  訴  人  乙○○
    被      告  丙○○
                丁○○
    共      同
    選任辯護人  郭惠吉律師
右列被告等因偽造文書案件，經自訴人提起自訴，本院判決如左：
    主  文
丙○○、丁○○均無罪。
    理  由
一、自訴意旨略以：被告丙○○、丁○○二人於民國八十八年九月二十日至八十八年
    十月十七日間某日，在六福村（新竹縣關西鎮拱子溝六十號）園區內，被告丙○○在附件二所示之三份滅火器檢查紀錄表上登載不實事項，嗣於同期間某日同一
    地點，向被告丁○○行使該不實文書，而被告丁○○則在附件三所示之簽呈上登
    載該不實事項，嗣向六福開發股份有限公司（下稱六幅公司）人力資源部行使該
    不實文書，致自訴人遭六幅村公司記過之損害等語，其餘詳刑事自訴狀及刑事理
    由補充狀（如附件一），認被告丙○○、丁○○分別涉犯刑法第二百十六條、二
    百十五條之行使業務上登載不實文書罪嫌。
二、按犯罪事實應依證據認定之，無證據不得推定其犯罪事實，又無法證明被告犯罪
    者，應諭知無罪之判決，刑事訴訟法第一百五十四條、第三百零一條第一項分別
    定有明文。又認定不利於被告之事實，須依積極證據，苟積極證據不足為不利於
    被告事實之認定時，即應為被告有利之認定，更不必有何有力之證據，亦經最高
    法院著有判例（參見三十年上字第八一六號）。次按認定犯罪事實所憑之證據，
    無論其為直接或間接證據，其為訴訟上之證明，必須達於一般之人均可得確信之
    程序，而無合理之懷疑存在時，始稱相當，最高法院八十一年度台上字第六九○
    號判決參照。
三、自訴人認被告二人分別涉犯刑法第二百十六條、二百十五條之行使業務上登載不
    實文書罪嫌，無非係以附件二所示之「六幅村滅火器檢查紀錄表」三份、附件三
    所示之簽呈一份為其主要論據。訊據被告二人堅詞否認上開犯行，被告被告丙○○辯稱：伊據實填載滅火器之檢查紀錄表，並於八十九年十月十五日調往遊樂服
    務部，係由同事甲○○接手覆檢工作，自訴人所指述登載不實部分，係甲○○所
    記載，並非伊所填寫等語。被告丁○○辯稱：伊係依據甲○○所抄寫之遺失清單
    ，得知滅火器之遺失狀況，伊據實陳報公司人力資源部，伊並非在簽呈文書上登
    載不實事項等語。
四、經查：
  （一）被告丙○○上開所辯之情，核與證人甲○○到院結證稱：「我接手時已作過
        初步檢查，負責遺失滅火器之追並了解原因」、「有（修改）。附件二上
        編號ＯＦ─Ｂ之５、６、７、８是我修改過，附件四編號Ｇ１─１２、１３
        、１４的修妥日期我記載滅火器有效日期九十一年七月三十一日。附件三我
        不記得有無修改」、「（問：自訴狀附件二、三、四上『拿備品替換』是何
        人寫的﹖）附件四那份（指拿備品替代）是我寫的，其餘二份（指拿備品替
        換）是丙○○寫的」、「（問：自訴狀附件二、三、四上『遺失滅火器查明
      呈報』是何人寫的﹖）是乙○○課長寫的。我把檢查錄表呈報給乙○○課長
        時沒有這些記載，所以應該是他寫的」、「（問：自訴狀附件二『保管組倉
        庫滅火器目前移置財務部後方倉庫內』是何人寫的﹖）是我寫的」、「我依
        照事實記載」等語大致相符，是被告所辯應非虛妄，佐以自訴人指述被告丙○○犯罪事實範圍內，被告丙○○僅在「六幅村滅火器檢查紀錄表」（如附
        表二所示）記載『拿備品替換』字句，依據該字面之文義得知，此乃被告丙○○記載其處理情狀，概與自訴人無涉，又自訴人亦自承「保管組倉庫滅火
        器目前移置財務部後方倉庫內」之情，益徵保管組倉庫滅火器確實不在原位
        置，被告丙○○在上開編號ＯＦ─Ｂ之５、６、７、８記載「１０」意指遺
        失，確屬真實，縱認自訴人事後在財務部後方倉庫內尋獲滅火器，殊難以之
        推翻被告丙○○記載之真實性，自訴人徒以「六幅村滅火器檢查紀錄表」為
        據，並以事後發生之事實推認被告丙○○先前在檢查表登載不實，逕認被告
        丙○○涉犯行使業務務上登載不實文書罪嫌，顯屬率斷，無足採信。
  （二）被告丁○○所辯一節，核與上開證人甲○○證述：「這是之前報表呈上去以
        後，我尚未複查前，丁○○要我列出遺失滅火器之位置及數量，我才作此表
        」等語相符，並有便條紙記載遺失清單在卷足佐，被告丁○○上開所辯亦屬
        真實，其記載「公司遺失十一支滅火器」之情，係基於主觀上之真實認知，
        顯無業務上登載不實文書罪之主觀犯意。此外，自訴人指述被告丁○○故意
        於八十八年十月七日以遺失滅火器為由報請公司懲戒自訴人一節，已據被告
        丁○○辯稱：「八十八年十月七日六幅村懲戒字第○四八一號」公告，其中
        日期係八十八年十月十七日之誤載之情，核與上開簽呈日期為八十八年十月
        十七日、公告上「並經十月十八日人評會通過」記載相符，所辯堪信為真，
        自訴人藉該公告誤植日期為由，指證被告丁○○登載不實事項一節，殊難採
        信。
  （三）綜上所述，依上開事證，尚難認定被告二人有刑法第二百十六條、二百十五
        條之行使業務上登載不實文書犯行，此外，復查無其他積極事證足認被告二
        人確有自訴人所指之犯行，揆諸前揭規定、說明，自應諭知被告二人無罪之
        判決。
據上論斷，應依刑事訴訟法第三百四十三條、三百零一條第一項，判決如主文。
中      華      民      國    九十      年      五      月    二十八    日
                                    臺灣新竹地方法院刑事第一庭
                                        法  官    黃  美  文
右正本證明與原本無異。
如不服本判決，應於判決送達後十日內向本院提出上訴狀( 應附繕本 )，上訴於
臺灣高等法院。
                                        書記官    饒  興  蘭
中      華      民      國    九十      年      五      月    二十八    日


司法院資訊處製作；財團法人民間司法改革基金會備份。
